【裁判字號】    92,訴,1360
【裁判日期】    921029
【裁判案由】    違反稅捐稽徵法等
【裁判全文】
臺灣臺北地方法院刑事判決                        九十二年度訴字第一三六０號
    公  訴  人  臺灣臺北地方法院檢察署檢察官
    被      告  乙○○  男  五.
右列被告因違反稅捐稽徵法等案件，經檢察官提起公訴（九十二年度偵字第一四二五
六號），本院受理後經被告為有罪陳述，裁定改行簡式審判程序，判決如左：
    主  文
乙○○行使從事業務之人，明知為不實之事項，而登載於其業務上作成之文書，足以
生損害於公眾及他人，處有期徒刑月，如易科罰金，以佰元折算壹日；又公司負
責人，為納稅義務人，以不正當方法逃漏稅捐，處有期徒刑月，如易科罰金，以
佰元折算壹日；應執行有期徒刑陸月，如易科罰金，以佰元折算壹日。
    事  實
一、乙○○於民國（下同）八十七年間因違反稅捐稽徵法案件，經臺灣板橋地方法院
    判處有期徒刑五月，緩刑四年確定（未構成累犯）；又係設於臺北縣中和市○○
    街一六一巷三弄二號「欣毅工程有限公司」（下稱欣毅公司）之負責人，為從事
    填報各類所得稅扣繳暨免扣繳憑單業務之人，明知甲○於八十八年間雖曾在該公
    司擔任臨時工，惟未領取薪資，為逃漏欣毅公司應納之營利事業所得稅，竟基於
    行使業務上登載不實文書之犯意，於八十九年間向財政部臺灣省北區國稅局中和
    稽徵所（起訴書誤載為財政部臺北市國稅局北投稽徵所）辦理八十八年度營利事
    業所得稅結算申報時，於其業務上作成之員工八十八年度各類所得扣繳暨免扣繳
    憑單上，在其公司內虛偽登載甲○向欣毅公司領取新臺幣（下同）三十萬元之薪
    資，據以製作欣毅公司八十八年度營利事業所得稅結算申報書，再持向財政部臺
    灣省北區國稅局中和稽徵所申報而行使之，以此不正當方法逃漏欣毅公司所應繳
    納之八十八年度營利事業所得稅七萬五千元，足以生損害於甲○及稅捐機關稅捐
    稽徵之正確性。
二、案經甲○告訴暨臺北市政府警察局文山第二分局報請臺灣臺北地方法院檢察署檢
    察官偵查起訴。
    理  由
一、程序部分：按除被告所犯為死刑、無期徒刑、最輕本刑為三年以上有期徒刑之罪
    或高等法院管轄第一審案件者外，於前條第一項程序進行中，被告先就被訴事實
    為有罪之陳述時，審判長得告知被告簡式審判程序之旨，並聽取當當事人、代理
    人、辯護人及輔佐人之意見後，裁定進行簡式審判程序。刑事訴訟法第二百七十
    三條之一定有明文。本件被告乙○○就被訴事實已為有罪之陳述，審判長告知被
    告簡式審判程序之旨（不受物證、書證調查程序、傳聞法則、通常調查程序及交
    互詰問規定之限制，並聽取當事人之意見後，裁定本案改依簡式審判程序進行，
    合先敘明。
二、訊據被告對於右揭犯罪事實坦承不諱，核與告訴人甲○指訴之情節相互符合，並
    有甲○八十八年度申報核定綜合所得稅核定通知書、財政部臺北市國稅局北投稽
    徵所九十二年二月二十五日財北國稅北投綜所二字第○九二○二○○二七八號函
    、財政部臺灣省北區國稅局中和稽徵所九十二年二月十一日北區國稅中和一字第
    ○九二○○○五九五八號函附卷可稽，而欣毅公司八十八年度虛報甲○薪資三十
    萬元，逃漏營利事業所得稅額七萬五千元，復有財政部臺灣省北區國稅局中和稽
    徵所九十二年九月五日北區國稅中和一字第○九二一○三一五二一號函附卷可證
    ，被告自白與事實相符，本件事證明確，被告犯行堪予認定，應依法論科。
三、按各類所得扣繳暨免扣繳憑單係由扣繳義務人依所得稅法第九十二條規定所製作
    之單據，係證明全年度支付員工薪資及代為扣繳綜合所得稅之情形，為徵、繳雙
    方課徵與申報綜合所得稅之依據，其既非造具記帳憑證所根據之憑證，亦非證明
    處理會計事項人員之責任而為記帳所根據之憑證，自難認屬商業會計法所規定之
    商業會計憑證（最高法院九十一年度台上字第一八二八號判決意旨參照）。被告
    係納稅義務人欣毅公司之負責人，於業務上作成之扣繳憑單上，虛列登載甲○所
    得薪資之不實事項，並持向稅捐機關申報稅捐，自足以生損害於甲○及稅捐機關
    稅捐稽徵之正確性。核被告所為，係犯刑法第二百十六條、第二百十五條之行使
    業務上登載不實文書罪及稅捐稽徵法第四十七條第一款、第四十一條公司負責人
    以不正當方法逃漏稅捐罪（公訴人當庭補充起訴書漏載之稅捐稽徵法第四十七條
    第一款）。其業務上登載不實文書之低度行為為行使之高度行為所吸收，不另論
    罪。再稅捐稽徵法第四十七條第一款之規定，係將納稅義務人之公司責任，基於
    刑事政策之考量，於其應處徒刑範圍內，轉嫁於公司之負責人，公司負責人之受
    罰，屬於代罰性質，公司以不正當方法逃漏公司營利事業所得稅，縱由該公司負
    責人代表公司為之，究非屬於公司負責人本身之犯罪行為，自與該公司負責人之
    其他犯罪行為間，無方法結果之牽連關係可言，是以，被告所犯之上開違反稅捐
    稽徵法第四十七條第一款、第四十一條之罪，與刑法第二百十六條、第二百十五
    條之罪間，即無方法結果之牽連關係，應予分論併罰（起訴書認二罪有方法、結
    果之牽連關係，容有誤會）。爰審酌被告曾有違反稅捐稽徵法前科、犯罪之動機
    、目的、手段、所生危害尚屬輕微及犯罪後坦承犯行之態度等一切情狀，分別量
    處如主文所示之刑。又被告行為後，刑法第四十一條業已修正，並於九十年一月
    十日經總統公布，於九十年一月十二日生效，茲比較新舊法條文修正之結果，其
    中原舊法第四十一條「犯最重本刑為三年以下有期徒刑以下刑之罪，而受六月以
    下有期徒刑或拘役之宣告，因身體、教育、職業或家庭之關係，執行顯有困難，
    得以一元以上三元以下折算一日，易科罰金」之規定，已經修正之新法擴大得易
    科罰金之範圍，凡「所犯最重本刑為五年以下有期徒刑之罪」，符合前開與舊法
    相同之其他要件下，即得易科罰金。然本件被告所犯刑法第二百十六條、第二百
    十五條行使業務上登載不實文書罪，為最重本刑三年以下有期徒刑之罪，不論依
    修正前刑法第四十一條規定或修正後刑法第四十一條第一項規定，均得易科罰金
    ，適用新法對被告並無不利，而被告所犯稅捐稽徵法第四十一條之罪，為最重本
    刑五年以下有期徒刑之罪，故適用修正後刑法第四十一條規定易科罰金對被告有
    利，是應依刑法第二條第一項前段，適用裁判時之法律，即修正後刑法第四十一
    條第一項規定各諭知易科罰金之折算標準，並定其應執行刑，及諭知易科罰金之
    折算標準。
四、據上論斷，應依刑事訴訟法第二百七十三條之一第一項、第二百九十九條第一項
    前段，稅捐稽徵法第四十七條第一款、第四十一條，刑法第十一條前段、第二條
    第一項前段、第二百十六條、第二百十五條、第四十一條第一項前段、第五十一
    條第五款、罰金罰鍰提高標準條例第一條前段、第二條，判決如主文。
本案經檢察官楊朝森到庭執行職務
中      華      民      國    九十二    年      十      月    二十九    日
                                      方法院刑事第十五庭
                                              法  官  薛中興
右正本證明與原本無異。
如不服本判決，應於判決送達後十日內，向本院提出上訴狀。
                                              書記官  王黎輝
中      華      民      國    九十二    年      十      月    二十九    日
附錄本案所犯法條全文所犯法條：
中華民國刑法第二百十五條
(業務上文書登載不實罪)
從事業務之人，明知為不實之事項，而登載於其業務上作成之文書，足以生損害於公
眾或他人者，處三年以下有期徒刑、拘役或五百元以下罰金。
中華民國刑法第二百十六條
(行使偽造變造或登載不實之文書罪)
行使第二百十條至第二百十五條之文書者，依偽造、變造文書或登載不實事項或使登
載不實事項之規定處斷。
稅捐稽徵法第四十一條
 (逃漏稅捐之處罰)
納稅義務人以詐術或其他不正當方法逃漏稅捐者，處五年以下有期徒刑、拘役或科或
併科新台幣六萬元以下罰金。
稅捐稽徵法第四十七條
 (法人或非法人團體負責人之刑責)
本法關於納稅義務人、扣繳義務人及代徵人應處徒刑之規定，於左列之人適用之：
一  公司法規定之公司負責人。
二  民法或其他法律規定對外代表法人之董事或理事。
三  商業登記法規定之商業負責人。
四  其他非法人團體之代表人或管理人。


司法院資訊處製作；財團法人民間司法改革基金會備份。
